最高法院刑事判決　　　　　　九十四年度台上字第五九九七號
　　上　訴　人　甲○○○
　　選任辯護人　李 美 惠律師
上列上訴人因偽造文書案件，不服台灣高等法院中華民國九十二
年一月二日第二審判決（九十一年度上訴字第一九四三號，起訴
案號：台灣板橋地方法院檢察署八十八年度偵字第二六五九六號
），提起上訴，本院判決如下：
    主  文
上訴駁回。
    理  由
按刑事訴訟法第三百七十七條規定，上訴於第三審法院，非以判
決違背法令為理由，不得為之。是提起第三審上訴，應以原判決
違背法令為理由，係屬法定要件。如果上訴理由書狀並未依據卷
內訴訟資料，具體指摘原判決不適用何種法則或如何適用不當，
或所指摘原判決違法情事，顯與法律規定得為第三審上訴理由之
違法情形，不相適合時，均應認其上訴為違背法律上之程式，予
以駁回。本件上訴意旨略稱：(1)、原判決事實欄僅記載上訴人犯
罪所得如附表二所示之金額，理由欄記載為新台幣（下同）五千
九百九十五萬一千一百元，惟上訴人因本件犯罪詐得之法律上計
算金額應為二千三百八十一萬四千一百元，又因告訴人吳碧珠等
三人之利息均已陸續按月扣抵應繳之會款，實際所得遠低於數字
，況原判決認定上訴人所召集之四個互助會，其中上訴人冒名參
加者合計達二十二個假名，則上訴人每次以冒名會員名義付給得
標會員之會款二十二萬元，係上訴人用詐得之金額來支付，原判
決未詳予調查，草率估計，除有判決理由矛盾之違法外，亦有應
依職權調查之事項未予調查之違法。(2)、原判決量刑之理由只記
載審酌上訴人犯罪之動機、目的、手段、詐欺金額甚鉅、對被害
人所生之危害，及未與告訴人等達成和解，並參之上訴人犯後坦
承犯行之態度及犯罪後態度等一切情狀等語，但其如此記載只為
法律抽象之一般規定，並未說明各該事項之具體情形，理由自嫌
欠備。(3)、上訴人犯罪後於民國八十八年十月十一日自首，其後
並委託律師將會員主動電匯入上訴人帳戶之款項退還，並同意告
訴人代為收取部分死會會款，且儘速委託仲介公司代為出售上訴
人所有住處，及出售名下汽車，所得五十餘萬元亦全數分配給債
權人，上訴人之夫亦代為清償，又被害人楊選等三人均坦承以月
息三分或二分半高利借貸給上訴人，渠等非但沒有支付會錢，反
而按月向上訴人收取高額利息，是告訴人與有過失，上訴人自應
量較輕之刑，且案發後，部分死會會員亦不繳納死會會款，原判
決竟認上訴人犯後所為均不影響第一審判決認定之結果，顯然完
全悖離刑法第五十七條之規定，量刑過重。
惟查原判決維持第一審依牽連犯之例論處上訴人連續行使偽造私
文書罪刑之判決，駁回上訴人在第二審之上訴，係以上訴人對犯
行坦承不諱，告訴人林火土等之指訴及渠等提出之支票、本票影
本，原判決附表（下稱附表）一編號(一)、(二)、(三)、(四)、所示之互
助會單，附表二編號(一)、(二)、(三)、(四)、所示上訴人招會、冒標時
間、金額明細表，台灣板橋地方法院八十八年度促字第五二六一
七號支付命令、確定證明書，彰化商業銀行土城分行八十九年十
月三日彰土城字第五七九號函、所附退票理由單影本等證據資料
，為論處上訴人罪刑之依據，並敘明得心證之理由，原判決採證
認事核諸經驗法則、論理法則、證據法則均無違背。至量刑之輕
重，係屬事實審法院得依職權自由裁量之事項，苟已斟酌刑法第
五十七條各款所列情狀，而未逾越法定刑度，不得遽指為違法。
原判決就上訴人犯罪情節之輕重，已在事實欄明白認定，及於理
由欄詳加論斷，並敘明審酌上訴人犯罪動機、目的、手段、詐取
金額甚鉅、對被害人所生危害、迄今未與告訴人等達成民事和解
及參酌上訴人坦承犯行等情節，為量刑之因素，顯已就上訴意旨
所指其事後退還款項、變賣汽車房屋及目前仍在清償中等各情，
審酌在內，上訴意旨(2)顯非依卷存資料具體指摘原判決量刑違背
法令。其餘上訴意旨對原判決論處上訴人行使偽造文書罪部分，
究竟有何違背法令之處，並未具體指摘，依前揭說明，自應認此
部分上訴不合法律上之程式，予以駁回。又本件行使偽造文書部
分既因上訴不合法無從為實體上之判決，則上訴意旨所指摘不得
上訴第三審之詐欺部分，自無從適用審判不可分之原則，併為實
體上審理，亦應從程序上予以駁回，附此敘明。
據上論結，應依刑事訴訟法第三百九十五條前段，判決如主文。
中　　華　　民　　國　九十四　年　　十　　月　二十七　日
                      最高法院刑事第八庭
                          審判長法官  呂　潮　澤
                                法官  吳　昆　仁
                                法官  孫　增　同
                                法官  趙　文　淵
                                法官  吳　　　燦
      本件正本證明與原本無異
                                      書  記  官
中　　華　　民　　國　九十四　年　　十一　月　　三　　日
                                                      Ｋ
